【裁判字號】    95,裁,559
【裁判日期】    950323
【裁判案由】    考試
【裁判全文】
最  高  行  政  法  院  裁  定
                                     95年度裁字第00559號
抗  告  人  甲○○
上列抗告人因與相對人考選部間考試事件，對於中華民國94年6
月14日臺北高等行政法院93年度訴字第2430號裁定提起抗告，本
院裁定如下︰
    主  文
抗告駁回。
抗告訴訟費用由抗告人負擔。
    理  由
一、本件抗告人因考試事件提起行政訴訟，原審以抗告人參加民
    國92年公務人員薦任升官等（財稅行政類科）考試未獲錄取
    ，於收受相對人寄發之成績及結果通知書後，申請複查「財
    政學」及「會計學」科目考試成績，經相對人調出各該科目
    試卷核對結果，無漏未評閱情事，且評定成績亦與成績及結
    果通知書所載相符，即於93年1月14日以選高字第093140001
    6號書函檢附成績複查表復知抗告人。抗告人不服，主張此
    項考試之錄取人數限於「全程到考人數33%擇優錄取」，讓
    競爭較不激烈類科，縱使應考人成績欠佳，只因其排名在該
    類科應考人數之33%以內，仍可獲錄取；反之，競爭激烈類
    科如財稅行政類科，許多人成績都已超過60分，卻遭淘汰，
    上開錄取人數之限制規定並不公平、合理等語，循序提起訴
    願及本件撤銷之訴。核其訴訟標的乃考試未獲錄取之行政處
    分之違法性及因該處分損害其權利之主張，是以系爭處分應
    為具有相對人對抗告人作成不予錄取處分之實質意義之「92
    年公務人員升官等考試成績及結果通知書」。該通知書送達
    抗告人之確實時間已無從查考，惟抗告人在93年1月2日申請
    複查成績，堪認至遲於93年1月2日抗告人已獲悉相對人所為
    未獲錄取之處分，扣除抗告人住所設於桃園縣之在途期間3
    日，計其提起訴願期間，至93年2月4日（星期三）屆滿。然
    抗告人遲至93年2月13日始向相對人提起訴願，已逾訴願法
    第14條第1項所定不變期間，自為法所不許。抗告人於訴願
    時主張成績複查之申請乃必須踐行之特定程序，相對人就抗
    告人複查成績之申請，以93年1月14日選高字第093140001 6
    號書函函復複查結果，應屬一種行政處分，而非單純之說明
    函，故抗告人所提訴願並未逾期云云。惟按「應考人得於榜
    示後申請複查成績。第1項申請複查成績之辦法，由考試院
    定之」，典試法第23條第1項、第4項定有明文。考試院基此
    授權定頒「應考人申請複查成績辦法」。稽之上開相關規定
    ，複查成績並非法律規定應在訴願前所踐行之程序，此與稅
    捐稽徵法第35條第1項規定「納稅義務人對於核定稅之處分
    如有不服，應依規定格式，敘明理由，連同證明文件，依左
    列規定，申請復查：．．．」；第38條規定「納稅義務人對
    稅捐稽徵機關之復查決定如有不服，得依法提起訴願及行政
    訴訟」，明定復查為訴願前必須踐行之程序並不相同。故抗
    告人主張本件訴願期間應自收受複查成績通知書函一節並不
    可採。本件抗告人提出訴願業已逾期，訴願決定雖未以訴願
    逾期為由，從程序上駁回訴願，而誤予實體審理，惟其駁回
    訴願決定之結論則無不合，應可維持。抗告人復對之提起行
    政訴訟，顯非合法等由，而依行政訴訟法第107條第1項第10
    款之規定，裁定駁回抗告人之訴。
二、原裁定經核無違誤。抗告人猶執陳詞主張，成績及結果通知
    書與成績複查結果通知書函係二行政處分，應以第2次行政
    處分寄交日為訴願起算日云云。惟查抗告人所指相對人之複
    查成績結果通知書函縱可認係行政處分，亦與成績及結果通
    知書係不同之行政處分，抗告人係不服成績及結果通知書不
    予錄取之處分，自無以另一處分之送達日為訴願起算日之理
    ，抗告人上開主張洵非可採。又應考人申請複查成績辦法，
    係依典試法第23條授權而為規定，未限制相關人員之訴願權
    ，抗告人主張上開規定違反憲法及訴願法云云，亦無足採，
    其抗告為無理由，應予駁回。另本件抗告人之訴為不合法，
    其實體之主張即無庸審究，併此指明。
三、依行政訴訟法第104條、民事訴訟法第95條、第78條，裁定
    如主文。
中    華    民    國    95    年    3     月    23    日
                  第四庭審判長法  官  高  啟  燦
                              法  官  黃  合  文
                              法  官  黃  璽  君
                              法  官  廖  宏  明
                              法  官  楊  惠  欽
以  上  正  本  證  明  與  原  本  無  異
中    華    民    國    95    年    3     月    28    日
                              書記官  邱  彰  德


司法院資訊處製作；財團法人民間司法改革基金會備份。
